【裁判字號】    98,聲,85
【裁判日期】    981006
【裁判案由】    訴訟救助
【裁判全文】
臺灣高等法院臺南分院民事裁定  98年度聲字第85號
聲  請  人  丁○○
相  對  人  第一商業銀行股份有限公司新營分行
法定代理人  乙○○
相  對  人  丙○○
            臺灣臺南地方法院
法定代理人  甲○○
上列聲請人因與相對人間請求給付借款事件，不服臺灣台南地方
法院所為駁回再審之訴裁定提起抗告（本院98年度抗字第210號
），聲請訴訟救助，本院裁定如下：
    主  文
聲請駁回。
聲請訴訟費用新台幣壹仟元由聲請人負擔。
    理  由
一、聲請意旨略以：聲請人為臺中市北區區公所核列低收入戶，
    名下僅有19平方公尺畸零田地價值新台幣（下同）263,580
    元，民國（下同）97年薪資所得107,800元，支付每月最低
    基本生活費用已無餘款，且聲請人現因母親中風，需由聲請
    人照顧，故無法工作未有收入，基本生活均靠救助，實無資
    力支出訴訟費用，為此聲請訴訟救助云云。
二、按當事人無資力支出訴訟費用者，法院應依聲請，以裁定准
    予訴訟救助。但顯無勝訴之望者，不在此限，民事訴訟法第
    第107條第1項定有明文。所謂無資力係指窘於生活，且缺乏
    經濟上之信用者而言（最高法院18年度抗字第260號、43年
    台抗字第152號判例參照）。又依同法第109條第2項規定，
    就無資力支出訴訟費用之事由，應釋明之。是法院依上開規
    定准予訴訟救助者，須聲請人提出性質上能即時調查之證據
    以釋明無資力支出訴訟費用之事由為真實，並非顯無勝訴之
    望為限。經查：聲請人聲請訴訟救助，固提出戶籍謄本、郵
    局存摺、身心障礙手冊、財產歸屬資料清單、97年度綜合所
    得稅各類所得資料清單、低收入戶證明書各影本以為釋明。
    惟本件聲請人對原審法院98年度再字第3號裁定提起抗告，
    依民事訴訟法第77條之18規定，僅應繳納裁判費1,000元，
    金額微少，並非一般人所不能繳納；且聲請人既自承有價值
    263,580元之田地，且97年亦有薪資108,700元之收入，而上
    開田地，聲請人自92年間即取得，歷經多年迄未買賣處分，
    以獲取現金以維持生活，足見聲請人並非生活困窘，缺乏經
    濟信用之無資力人。又聲請人雖提出臺中市北區區公所准自
    98年5月起至同年12月止，對於聲請人給予低收入戶救助之
    函件（影本），主張其符合低收入戶之標準云云。惟社會救
    助法第4條之低收入戶標準，乃行政主管機關為提供社會救
    助所設立之核定標準，與法院就有無資力支出訴訟費用之認
    定並非必然相關，聲請人執此主張其係無資力之人，尚非可
    採。又聲請人主張其存款餘額僅為362元，然其所提出之郵
    政儲金帳戶，具有活期儲蓄存款之性質，則帳戶結餘金額時
    有增減，而非固定不變，無從以某一時間點之結餘金額，即
    遽認聲請人已無資力，充其量僅能顯示聲請人於該時點帳戶
    所結餘之金額為何，聲請人此項主張，亦非可採。另聲請人
    主張其母黃藍秀金中風需聲請人照顧，惟此與聲請人是否因
    此無法工作收入並無必然關聯，且如上所述，聲請人尚有田
    地得自由處分，並有薪資收入，其及其母復領有政府補助之
    生活津貼，應可維持其與其母基本生活之需要。綜上所述，
    足見聲請人並非毫無積極財產而缺乏經濟信用，非不得以其
    既有財產及自身之經濟上信用籌措本件抗告裁判費1千元，
    依首揭說明，本件與聲請訴訟救助之要件未合，不應准許。
綜上所述，本件聲請為無理由，應依民事訴訟法第95條、第78條
，裁定如主文。
中    華    民    國    98    年    10    月    6     日
                  民事第二庭    審判長法  官  陳光秀
                                      法  官  李文賢
                                      法  官  莊俊華
上為正本係照原本作成。
不得抗告。
中    華    民    國    98    年    10    月    7     日
                                      書記官  吳銘添


司法院資訊處製作；財團法人民間司法改革基金會備份。
